臺灣板橋地方法院刑事判決　　　　　　　95年度訴字第3912號
公　訴　人　臺灣板橋地方法院檢察署檢察官
被　　　告　丙○○
上列被告因偽造文書等案件，經檢察官提起公訴（95年度偵字第
20621 號、第24733 號、27620 號），被告於準備程序中就被訴
事實為有罪之陳述，經本院合議庭裁定由受命法官獨任進行簡式
審判程序，本院判決如下：
    主  文
丙○○意圖為自己不法之所有，而侵占遺失物，處罰金銀元壹仟
元即新臺幣仟元，如易服勞役，以新臺幣壹仟元折算壹日。又
共同變造國民身分證、全民健康保險卡，累犯，處有期徒刑陸月
，如易科罰金，以新臺幣壹仟元折算壹日。扣案經變造之乙○○
國民身分證上丙○○之照片壹張沒收。
    事  實
一、丙○○前因違反麻醉藥品管理條例等案件，經臺灣桃園地方
    法院以83年度訴字第2048號判決，其中違反肅清煙毒條例部
    分判處有期徒刑3 年2 月，非法販賣化學合成麻醉藥品部分
    判處有期徒刑5 年2 月，非法吸用化學合成麻醉藥品部分判
    處有期徒刑5 月，並經臺灣高等法院以84年度上訴字第3008
    號判決駁回上訴確定。又因偽造文書案件，經本院以84年度
    易字第5511號判決判處有期徒刑5 月，如易科罰金，以銀元
    300 元折算1 日確定。上開四罪經本院以85年度聲字第189
    號裁定定應執行有期徒刑8 年3 月，於民國88年3 月10日假
    釋，並依臺灣花蓮地方法院88年度聲字第121 號裁定付保護
    管束，於92年7 月13日保護管束期滿，未經撤銷假釋，其有
    期徒刑以已執行完畢論。復因偽造文書案件，經本院以93年
    度訴字第2254號判決判處有期徒刑5 月，如易科罰金，以銀
    元300 元折算1 日確定，於94年3 月8 日易科罰金執行完畢
    。詎未知悛悔，於95年6 月初某日，在臺北縣中和市○○街
    295 巷13之2 號住處，拾獲甲○○遺失之國民身分證1 枚，
    竟意圖為自己不法之所有，將之侵占入己。又與某真實姓名
    年籍不詳、綽號「宏賓」之成年男子，基於變造特種文書之
    犯意聯絡，由丙○○於同年8 月14日某時許，在前址住處提
    供其個人照片1 張，由「宏賓」以不詳方式複印在乙○○之
    全民健康保險卡上，再將該照片換貼於乙○○之國民身分證
    後，於同年月15日某時許，在上址將變造完成之證件交付丙○○。以此方式，變造乙○○之全民健康保險卡及國民身分
    證各1 枚，足以生損害於乙○○本人（該名綽號「宏賓」之
    成年男子取得乙○○所有之國民身分證、全民健康保險卡之
    時間、原因不詳）。嗣於同年月31日晚間8 時30分許，在臺
    北縣中和市○○路57號14樓之3 為警查獲，並扣得甲○○之
    國民身分證及經變造之乙○○國民身分證、全民健康保險卡
    各1 枚。
二、案經臺北市政府警察局內湖分局移送臺灣板橋地方法院檢察
    署檢察官偵查起訴。
    理  由
一、上揭事實，業據被告丙○○於本院審理時坦承不諱，核與被
    害人甲○○於警詢時指訴之情節相符，且有甲○○之國民身
    分證1 枚，及經變造之乙○○國民身分證、全民健康保險卡
    各1 枚扣案可資佐證，俱徵被告前揭不利於己之自白與事實
    相符。綜上，本案事證明確，被告犯行堪予認定。
二、按94年2 月2 日修正公布，95年7 月1 日施行之刑法第2 條
    第1 項：「行為後法律有變更者，適用行為時之法律。但行
    為後之法律有利於行為人者，適用最有利於行為人之法律。
    」之規定，係規範行為後法律變更所生新舊法律比較適用之
    準據法，於新法施行後，應適用新法第2 條第1 項之規定，
    為「從舊從輕」之比較（最高法院95年第8 次刑事庭會議決
    議意旨參照）。被告為前述侵占遺失物之行為後，刑法第33
    條第5 款關於罰金刑之規定，業於94年2 月2 日修正公布，
    刑法施行法亦於95年6 月14日修正增訂第1 條之1 ，並均自
    95年7 月1 日起施行。關於罰金刑，刑法分則編各罪所定罰
    金刑之貨幣單位原為銀元，修正前刑法第33條第5 款規定：
    「罰金：1 元（銀元）以上。」，而依罰金罰鍰提高標準條
    例規定，就72年6 月26日前修正之刑法部分條文罰金數額提
    高2 至10倍，其後修正者則不提高倍數，並依現行法規所定
    貨幣單位折算新臺幣條例規定，以銀元1 元折算新臺幣3 元
    。修正後刑法第33條第5 款規定：「罰金：新臺幣1000元以
    上，以百元計算之。」，刑法第33條第5 款所定罰金貨幣單
    位經修正為新臺幣後，刑法分則各罪所定罰金刑之貨幣單位
    亦應配合修正為新臺幣，為使刑法分則編各罪所定罰金之最
    高數額與刑法修正前趨於一致，乃增訂刑法施行法第1 條之
    1 ：「中華民國94年1 月7 日刑法修正施行後，刑法分則編
    所定罰金之貨幣單位為新臺幣。94年1 月7 日刑法修正時，
    刑法分則編未修正之條文定有罰金者，自94年1 月7 日刑法
    修正施行後，就其所定數額提高為30倍。但72年6 月26日至
    94年1 月7 日新增或修正之條文，就其所定數額提高為3 倍
    。」。從而，刑法分則編各罪所定罰金刑之最高數額，於上
    開規定修正後並無不同，惟修正後刑法第33條第5 款所定罰
    金刑最低數額，較之修正前提高，自以修正前刑法第33條第
    5 款規定有利於被告，應依刑法第2 條第1 項前段規定，一
    體適用修正前之刑法規定。
三、核被告所為，係犯刑法第337 條侵占遺失物罪及同法第212
    條變造特種文書罪。被告與綽號「宏賓」之成年男子間，就
    上開變造特種文書犯行，有犯意之聯絡及行為之分擔，皆為
    共同正犯。被告變造乙○○之國民身分證及全民健康保險卡
    ，係基於單一之犯罪目的，在時間、空間緊密相連之情況下
    ，所為之接續行為，為接續犯，應僅評價為一變造特種文書
    行為。被告所犯上開二罪，犯意各別，罪名互殊，應予分論
    併罰。又被告有如本判決事實欄所述論罪科刑之執行紀錄，
    有臺灣高等法院被告前案紀錄表可按，其於徒刑執行完畢後
    5 年內故意再犯刑法第212 條有期徒刑以上之罪，為累犯，
    所犯變造特種文書罪部分，應依刑法第47條第1 項規定，加
    重其刑。爰審酌被告之素行、智識程度，其犯罪之動機、目
    的、手段，兼衡被告侵占、變造他人國民身分證等證件，並
    未作其他犯罪使用，所肇實際損害尚非嚴重，且被告犯後坦
    承犯行，態度良好等一切情狀，分別量處如主文所示之刑，
    並諭知有期徒刑易科罰金之折算標準，資為懲儆。
四、又被告為前述侵占遺失物之行為後，刑法第42條關於易服勞
    役之規定，亦於94年2 月2 日修正公布，並自95年7 月1 日
    起施行。修正前刑法第42條第2 項規定：「易服勞役以1 元
    （銀元）以上3 元（銀元）以下，折算1 日。但勞役期間不
    得逾6 個月。」，並依罰金罰鍰提高標準條例第2 條規定，
    就易服勞役折算1 日之數額提高為100 倍。修正後刑法第42
    條第3 項規定：「易服勞役以新臺幣1000元、2000元或3000
    元折算1 日。但勞役期限不得逾1 年。」，而罰金罰鍰提高
    標準條例第2 條有關易服勞役折算1 日之數額提高倍數規定
    ，即不再適用。比較修正前後易服勞役之折算標準，以修正
    後刑法第42條規定對被告較為有利，應依刑法第2 條第1 項
    但書規定，適用修正後刑法第42條第3 項前段規定，諭知罰
    金易服勞役之折算標準。
五、扣案經變造乙○○之國民身分證1 枚上被告之照片1 張，為
    被告所有供其犯罪所用之物，此據被告供承在卷，應依刑法
    第38條第1 項第2 款規定沒收之。至前開經變造之乙○○國
    民身分證及全民健康保險卡，係乙○○所有，不得併予宣告
    沒收，附此敘明。
據上論斷，應依刑事訴訟法第273 條之1 第1 項、第299 條第1
項前段，刑法第2 條第1 項前段、第2 條第1 項但書、第28條、
第212 條、第337 條、第47條第1 項、第41條第1 項前段、第42
條第3 項、第38條第1 項第2 款，刑法施行法第1 條之1 第1 項
、第2 項前段，罰金罰鍰提高標準條例第1 條前段，現行法規所
定貨幣單位折算新臺幣條例第2 條，判決如主文。
本案經檢察官朱學瑛到庭執行職務。
中　　華　　民　　國　　96　　年　　2 　　月　　5 　　日
                        刑事第三庭  法　官  廖  怡  貞
以上正本證明與原本無異。
如不服本判決，應於判決送達後10日內，向本院提出上訴狀，上
訴於臺灣高等法院（須附繕本）。
                                    書記官  林  惠  齡
中　　華　　民　　國　　96　　年　　2 　　月　　9 　　日
附錄本案論罪科刑法條全文
中華民國刑法第212條
（偽造變造特種文書罪）
偽造、變造護照、旅券、免許證、特許證及關於品行、能力服務
或其他相類之證書、介紹書，足以生損害於公眾或他人者，處1
年以下有期徒刑、拘役或3 百元以下罰金。
中華民國刑法第337條
（侵占遺失物罪）
意圖為自己或第三人不法之所有，而侵占遺失物、漂流物或其他
離本人所持有之物者，處5 百元以下罰金。
